臺灣高等法院刑事判決　　　　　　　　　　　　　　九十一年度上易字第八二七號
　　上　訴　人　臺灣桃園地方法院檢察署檢察官
　　被　　　告　甲○○
右上訴人因被告家庭暴力防治法等案件，不服臺灣桃園地方法院九十年度易字第一九
六九號，中華民國九十年十一月十五日第一審判決（起訴案號：臺灣桃園地方法院檢
察署九十年度偵字第一一四五八號，原審誤載為八十九年度偵字第一六○○七號）提
起上訴，本院判決如左：
    主  文
上訴駁回。
    理  由
壹、公訴意旨：
一、公訴事實：
    檢察官第一審起訴，指被告甲○○係乙○○○之子、黃彥清之弟，均為家庭暴力
    防治法中所稱之家庭成員，且於民國九十年三月三十日曾因毆打黃廖玉昭及黃彥
    清，施行家庭暴力，經臺灣桃園地方法院於同日依家庭暴力防治法第十五條裁定
    核發民事暫時保護令，命被告不得對乙○○○及黃彥清實施身體或精神上不法侵
    害及騷擾等行為，其並應遷出該二人位於桃園縣楊梅鎮○○路一巷一二弄四號住
    處並至少遠離五十公尺。被告竟於同年七月十五日上午九時許，違反上開保護令
    之規定，前往上址，將乙○○○所有之碗盤打破，足以生損害於乙○○○（毀損
    部分業經乙○○○於原審撤回告訴），再手持鋤頭對黃彥清言：你只剩半條命，
    留在世間也沒用等語，令證人黃彥清心生畏怖，嗣被告於同日下午二時十五分返
    回上址，經警當場逮捕。
二、起訴法條：
    (一)刑法第三百零五條（公訴人漏引）。
    (二)家庭暴力防治法第五十條。
三、起訴證據：
    (一)證人乙○○○之供述。
    (二)證人黃彥清之供述。
    (三)臺灣桃園地方法院民事暫時保護令一紙。
    (四)本片三幀。
貳、本院的判斷：
一、按犯罪事實應依證據認定之，無證據不得推定其犯罪事實，又不能證明被告犯罪
    者，應諭知無罪判決，刑事訴訟法第一百五十四條、第三百零一條第一項分別定
    有明文。且家庭暴力防治法第五十條之違反保護令罪，須以所違反之保護令於違
    反當時仍為有效為前提。
二、被告辯稱：我知道有暫時保護令及其內容，九十年七月十五日早上我有回楊梅鎮
    ○○路一巷十二弄四號我母親的住處，是我母親說沒有地方去，暫時回家去住，
    是兄黃彥清和我發生口角，他拿塑膠管揮打我，我閃，弄到餐桌，碗盤才會砸破
    ，也弄倒鋤頭，我沒有拿鋤頭對兄說『你只剩半條命，留在世間也沒有用』，我
    只是和他對罵：我沒有收到保護令：我沒有故意要違反保護令。
三、經查：
    (一)就被訴違反保護令部分：
      1.證人即被告甲○○之母乙○○○因認遭被告毆打，而於九十年三月三十日以
        被告施行家庭暴力，而聲請暫時保護令，經原審法院於九十年三月三十日以
        九十年度暫家護字第四號依家庭暴力防治法第十三條第二項第二、三、四款
        規定裁定核發民事暫時保護令，命被告甲○○不得對其母乙○○○及其兄黃
        彥清實施身體或精神上不法侵害及騷擾等行為，且應於九十年四月五日零時
        前遷出該二人位於桃園縣楊梅鎮○○路一巷一二弄四號住處並至少遠離五十
        公尺一節，已據其母乙○○○於警訊指述甚詳（見偵查卷第九至十頁），並
        有原審法院九十年度暫家護字第四號民事暫時保護令在卷足稽（見偵查卷第
        十二至十三頁）。
      2.惟按聲請人於聲請通常保護令前聲請暫時保護令，其經法院准許核發者，視
        為已有通常保護令之聲請，而暫時保護令自核發時起生效，於法院審理終結
        核發通常保護令或駁回聲請時失其效力，家庭暴力防治法第十五條四項、第
        五項設有規定。茲查乙○○○於九十年三月三十日聲請暫時保護令，同日經
        原審法院准許裁定核發九十年度暫家護字第四號民事暫時保護令，依上開規
        定視為已有通常保護令之聲請，而由同院於九十年四月四日分九十年度家護
        字第二○九號通常保護令案審理，然上開通常保護令之聲請已於九十年五月
        二十八日經裁定駁回，並於九十年七月一日確定，此亦有原審法院九十年度
        家護字第二○九號民事聲請事件卷影本在卷足憑，是知九十年度暫家護字第
        四號民事暫時保護令已失其效力。
      3.公訴人起訴被告違反保護令之時間既在九十年七月十五日，斯時九十年度暫
        家護字第四號民事暫時保護令失其效力，則被告自無違反民事暫時保護令之
        行為可言，而與家庭暴力防治法第五十條第二款、第三款、第四款之犯罪構
        成要件不符，自無成立該罪之可能。
    (二)就被訴恐嚇罪部分
      1.證人乙○○○於九十年七月十五日、八月六日警訊時雖指稱被告於九十年七
        月十五日下午二時五分左右確在其楊梅鎮○○路一巷一二弄四號住處，揚言
        要將我與我雙目失明之大兒子黃彥清殺害，並曾手拿鋤頭要打黃彥清且口中
        說著「：打給你死」，令我們心中均非常害怕等語（見偵查卷第九至十一頁
        、第四十六頁）。然其於九十年十一月一日於原審法院調查時又改稱被告當
        日有回家，早上只有黃彥清在家，被告回來鬧一鬧又出去，我中午回來時有
        看到被告，但被告並未對我恐嚇，也沒有大小聲等語（見原審卷第六十八至
        六十九頁），所述前後已不一致。
      2.證人黃彥清於九十年八月六日警訊、九十年十一月一日原審法院調查時陳述
        則證稱當天我聽到被告摔破碗盤的聲音，被告且對我說：你只剩下半條命了
        ，留在世間沒有什麼用了，當時我感覺得到被告非常激動，且一直在喃喃自
        語，說「剩半條命了，又有什麼用」，但無沒有肢體上碰撞，被告在整理自
        己的東西，我有聽到重物掉落地上的聲音，沒有聽到摔東西的聲音：被告離
        開家後，我母親（即乙○○○）才回家：：，被告離開後過了中午才又回來
        ，至於確實時間，我則不清楚，不過被告事後回去沒多久，警察就來處理事
        情（見偵查卷第四十七頁、原審卷第六十九至七十一頁）。依證人黃彥清所
        言，被告既係在自言自語，且依其語意、內容，致多僅能認係屬批評詈罵之
        語，而非表示將加害黃彥清，尚難謂被告此舉即係以加害生命、身體、自由
        、名譽、財產之事，恐嚇他人。
      3.證人乙○○○所言前後已有不一，且與證人黃彥清前揭供述亦非一致，是證
        人乙○○○上開於警訊之指述顯有瑕疵，而證人黃彥清所言，亦不足認定被
        告有恐嚇行為，均不能憑認被告涉犯刑法第三百零五條之恐嚇罪。
四、綜上所論，本案公訴人所舉事證並不足以證明被告故意犯罪，本院依職權調查之
    結果，亦未發見其他積極證據足認被告犯罪，原審因不能證明被告犯罪，依刑事
    訴訟法第三百零一條第一項諭知無罪判決，適用法則並無不當。公訴人上訴任意
    指摘原審法院判決被告無罪為不當，請求撤銷改判，為無理由，應予駁回。
參、適用的法律：
    刑事訴訟法第三百六十八條。
本案經檢察官何明楨到庭執行職務。
中      華      民      國    九十一    年      五      月      十      日
                              臺灣高等法院刑事第二十庭
                                  審判長法  官  葉  麗  霞
                                        法  官  李  錦  樑
                    法  官  范  清  銘
右正本證明與原本無異。
不得上訴。
                                        書記官  黃  麗  玲
中      華      民      國    九十一    年      五      月      十      日
